【裁判字號】    92,訴,224
【裁判日期】    921124
【裁判案由】    返還房屋
【裁判全文】
臺灣花蓮地方法院民事判決  九十二年度訴字第二二四號
    原      告  中華郵政股份有限公司花蓮郵局
    法定代理人  乙○○
    訴訟代理人  鍾年展律師
    被      告  甲○○        .
右當事人間請求返還房屋事件，本院判決如左：
    主    文
被告應將門牌號碼花蓮縣花蓮市○○路一四五號之材料倉庫遷讓交還原告，並自民國
九十二年五月五日起至交還前開房屋之日止，按月給付原告新台幣肆仟參佰陸拾伍元
。
原告其餘之訴駁回。
訴訟費用由被告負擔十分之九；餘由原告負擔。
本判決第一項於原告以新台幣貳拾伍萬元供擔保後，得假執行。
原告其餘假執行之聲請駁回。
    事實及理由
甲、程序部分：
    按訴狀送達後，原告不得將原訴變更或追加他訴，但擴張或減縮應受判決事項之
    聲明者，不在此限，民事訴訟法第二百五十五條第一項第三款定有明文。原告起
    訴原主張被告應自民國九十二年五月五日起至交還房屋之日起，按月給付原告新
    台幣（下同）一萬零九百零一元之相當於租金之利益，後減縮請求金額為按月給
    付六千三百五十元，與前揭規定相符，自應准許，合先敘明。
乙、實體部分：
一、原告主張：被告於四十五年八月一日任職於原告郵局，擔任業務佐職務，任職期
    間獲准借用原告管理之門牌號碼花蓮縣花蓮市○○路一四五號宿舍（下稱系爭房
    屋），並遷入居住迄今，但被告於八十三年四月一日已自原告郵局退休，依民法
    第四百七十條及事務管理規則第二百四十九條第三款，被告即應遷離上開職務宿
    舍，但經原告於九十二年四月八日及同年四月三十日，二次發函請被告遷離，均
    未獲被告置理，而被告無法律上原因使用系爭房屋，依土地法第九十七條第一項
    以系爭房屋及所坐落土地之總價額百分之十計算其年租金，系爭房屋之價值為新
    台幣（下同）五十四萬五千零五十五元（依原告財產目錄表，原告所有面積共七
    百一十點二平方公尺之材料倉庫價值為四百八十六萬九千七百六十八元，其中被
    告所使用之系爭房屋面積為七十九點四九平方公尺，故價值為五十四萬五千零五
    十五元），所坐落之土地價值為二十一萬六千九百七十二元（每平方公尺之申報
    地價為二千八百元，所使用之土地面積為七十七點四九平方公尺），故每月租金
    應為六千三百五十元，為此依使用借貸及不當得利之法律關係請求被告返還系爭
    房屋及按月給付相當如租金之利益。並聲明：(一)被告應將門牌號碼花蓮縣花蓮市
    ○○路一四五號之材料倉庫遷讓交還原告，並應給付原告自民國九十二年五月五
    日起至交還前開房屋之日止，按月以新台幣六千三百五十元計算之相當租金之利
    益。(二)原告願供擔保請准宣告假執行。
二、被告則以：我並不是不搬，但須等我房屋油漆好，我就會搬遷，我在九十二年十
    二月三十一日前一定搬，我既然要搬，原告不應再跟我要錢等語茲為抗辯。並聲
    明：原告之訴駁回。
三、原告主張之事實，業據提出建物登記謄本、土地登記謄本、建築改良物所有權狀
    、土地所有權狀、原告於九十二年四月八日及同年四月三十日發與被告之函文、
    財產明細表為證（惟依建物登記謄本及建築改良物所有權狀之記載，系爭房屋之
    面積為七十七點四九平方公尺，非七十九點四九平方公尺），且為被告所不爭執
    ，應堪信為真實。
四、按借用人應於契約所定期限屆滿時，返還借用物。未定期限者，應於依借貸之目
    的使用完畢時返還之；又無法律上之原因而受利益，致他人受損害者，應返還其
    利益；雖有法律上之原因，而其後已不存在者，亦同，民法第四百七十條第一項
    、第一百七十九條分別定有明文，是原告依借貸及不當得利之法律關係，請求被
    告返還系爭房屋及給付相當於租金之利益，自屬有據。再按城市地方房屋之租金
    ，以不超過土地及其建物申報總價年息百分之十為限，土地法第九十七條第一項
    定有明文。本件系爭房屋價值為五十三萬一千三百四十一元（依原告財產目錄表
    ，原告所有面積共七百一十點二平方公尺之材料倉庫價值為四百八十六萬九千七
    百六十八元，被告所使用之系爭房屋面積為七十七點四九平方公尺，故價值為五
    十三萬一千三百四十一元），所使用之土地申報總價為二十一萬六千九百七十二
    元（每平方公尺之申報地價為二千八百元乘以土地面積七十七點四九平方公尺）
    。本院斟酌系爭房屋坐落位置、繁榮程度及系爭房屋為材料倉庫等情，認依系爭
    房屋及土地申報總價年息百分之七計算相當於租金之利益為適當，故每月相當於
    租金之利益應四千三百六十五元（五十三萬一千三百四十一元加二十一萬六千九
    百七十二元，乘以百分之七再除以十二），原告逾此部分之請求，為無理由，應
    予駁回。
五、從而，原告以使用借貸及不當得利之法律關係，請求被告將系爭房屋歸還原告及
    按月給付四千三百六十五元之相當於租金之利益，為有理由，應予准許。至逾此
    部分之請求，即屬無據，應予駁回。
六、原告陳明願供擔保，請求宣告假執行，就其勝訴部分，核無不合，爰酌定相當之
    擔保金額宣告之；至原告敗訴部份，因訴之駁回而失所依附，不予准許。
據上論結：本件原告之訴，為一部有理由，一部無理由，依民事訴訟法第七十九條、
第三百九十條第二項，判決如主文。
中      華      民      國    九十二    年    十一    月    二十四    日
                              臺灣花蓮地方法院民事庭
~B法      官  李世華
右正本證明與原本無異。
如對本判決不服，應於送達後二十日內，向本院提出上訴狀。（應抄附繕本）
~B法院書記官  陳賜福
中      華      民      國    九十二    年     十一     月    二十四    日


司法院資訊處製作；財團法人民間司法改革基金會備份。
